臺灣新北地方法院民事裁定 
111年度消債清字第131號
聲  請  人  劉玫君

上列當事人聲請消費者債務清理清算事件，本院裁定如下：
    主  文
聲請人甲○○自中華民國一百一十一年七月十九日上午十時起開始
清算程序。
本件命司法事務官進行清算程序。
    理  由
一、按債務人不能清償債務或有不能清償之虞者，得依本條例所
    定清算程序，清理其債務；債務人對於金融機構負債務者，
    在聲請更生或清算前，應向最大債權金融機構請求協商債務
    清償方案，或向其住、居所地之法院或鄉、鎮、市、區調解
    委員會聲請債務清理之調解；法院開始清算程序之裁定，應
    載明其年、月、日、時，並即時發生效力；法院裁定開始清
    算程序後，得命司法事務官進行清算程序，必要時，得選任
    律師、會計師或其他適當之自然人或法人一人為監督人或管
    理人，消費者債務清理條例(下稱消債條例)第3條、第151條
    第1項、第83條第1項、第16條第1項分別定有明文。
二、請意旨略以：聲請人之前夫所經營之公司因經營不善而倒閉
    ，因其為該公司之連帶保證人，而積欠龐大債務，且當時其
    尚須扶養2名未成年子女，因無法負擔債務，曾向本院聲請
    債務清理之前置調解，與最大債權金融機構國泰世華商業銀
    行股份有限公司(下稱國泰世華銀行)調解不成立。又聲請人
    於5年內並未從事營業額平均每月新臺幣(下同)20萬元以下
    之營業活動，復未經法院裁定開始更生程序或宣告破產，爰
    依法聲請裁定准予開始清算程序等語。
三、經查：
(一)按本條例所稱消費者，指5年內未從事營業活動或從事小規
    模營業活動之自然人；前項小規模營業指營業額平均每月20
    萬元以下者，消費者債務清理條例第2條第1項、第2項定有
    明文。又本條例第2條第1項所稱之營業活動，係指反覆從事
    銷售貨物、提供勞務或其他相類行為，以獲取代價之社會活
    動。債務人為公司或其他營利法人之負責人，無論是否受有
    薪資，均視為自己從事營業活動。其營業額依該公司或其他
    營利法人之營業額定之；本條例第2條第1項所定之5年期間
    ，自聲請更生或清算前1日回溯5年計算之；第2項所定之營
    業額，以5年內之營業總額除以實際營業月數計算之，消費
    者債務清理條例施行細則第3條、第4條亦有規定。是債務人
    如非自然人或雖為自然人，但係實際從事平均每月營業額超
    過20萬元之營業活動者，即非消債條例所稱之消費者，自無
    該條例適用之餘地。本件聲請人係於民國111年4月18日向本
    院聲請更生，而其聲請更生前5年內(即自106年4月18日至11
    1年4月17日止)，曾擔任碩耘室內裝修有限公司(下稱碩耘公
    司)之董事長。聲請人陳稱碩耘公司已於108年2月21日停業
    等語，並提出財政部臺北國稅局109年9月18日財北國稅中北
    營業二字第1091463566號函、碩耘公司之106年3月至108年2
    月之營業人銷售額與稅額申報書、經濟部商工登記公示資料
    查詢服務等件影本在卷可稽。又本院審閱聲請人出具之106
    年3月至108年2月營業人銷售額與稅額申報書，碩耘公司於1
    06年度之銷售額為4,035,447元，107至108年度之銷售額皆
    為0元，故自106年3月至108年2月之每月平均營業額約為168
    ,144元(計算式：4,035,447元÷24個月=168,144元，元以下
    四捨五入)未逾20萬元，自屬消債條例第2條第2項規定之從
    事小規模營業活動之自然人，應視為一般消費者，得依消債
    條例聲請更生，先予敘明。
(二)聲請人前向本院聲請債務清理之前置調解，經國泰世華銀行
    表示雙方因還款條件與債權差距之比例懸殊，未達成協商共
    識等語，因而未於調解期日出席，故調解不成立等情，此有
    國泰世華銀行之陳報狀、調解程序筆錄、調解不成立證明書
    附於本院111年度司消債調字第250號卷可參。是聲請人據以
    聲請清算，本院自應綜合聲請人目前全部收支及財產狀況，
    評估是否已不能維持符合人性尊嚴之最基本生活條件，而有
    消債條例第3條規定之「不能清償債務或有不能清償之虞」
    之情事。
(三)聲請人之財產及收入：依聲請狀附具之財產及收入狀況說明
    書、全國財產稅總歸戶財產查詢清單、富邦人壽保險單、各
    類銀行存摺內頁所示，聲請人名下有以其為要保人之富邦人
    壽有效保單2筆；聲請人之收入部分，依109年度綜合所得稅
    各類所得資料清單，其收入為422,036元，且其陳報稱其目
    前任職於家福股份有限公司，平均每月薪資約33,266元，業
    據提出中國信託銀行存摺內頁、員工薪資明細表、惠康百貨
    股份有限公司薪資發放明細表、家福股份有限公司薪資單明
    細表為證。經核與其所述大致相符，故本院暫以33,266元為
    其每月可處分所得數額。
(四)聲請人之必要支出狀況：聲請人主張其每月必要支出依新北
    市政府所公告之111年度新北市最低生活費15,800元之1.2倍
    計算即18,960元，經核符合消債條例第64條之2第1項規定；
    且依消債條例施行細則第21條之1第3項規定，聲請人若表明
    以行政院衛生福利部公布之最低生活費1.2倍計算必要支出
    ，毋庸記載原因、種類及提出證明文件，是聲請人上開主張
    應為可採。
(五)扶養費部分：聲請人主張需扶養2名未成年子女蔡○哲(94年
    生)及蔡○芸(98年生)，每月扶養費分別為7,000元，業據提
    出戶籍謄本、全國財產稅總歸戶財產查詢清單、108年及109
    年度之綜合所得稅各類所得資料清單、彰化銀行存摺內頁等
    件影本附卷可參。本院審酌聲請人之子女皆未成年，且名下
    無任何財產及收入，自有受聲請人扶養之必要，且聲請人所
    提出上開扶養費，未逾消債條例第64條之2第2項所定受扶養
    者之必要生活費用經與其他扶養義務人分攤後之數額為9,48
    0元(計算式：18,960元÷2=9,480元)，故應認合理而可採。
(六)聲請人每月可支配所得為扣除每月生活必要支出及扶養費後
    ，僅剩餘306元。況以聲請人積欠多筆債務之情形以觀，其
    收入與債務差距過大，堪認其客觀上已處於因欠缺清償能力
    而不足以清償債務之經濟狀態。本院審酌聲請人之財產、信
    用、勞力、生活費用支出等狀況，堪認聲請人客觀上處於因
    欠缺清償能力而不足以清償債務之經濟狀態，符合消債條例
    第3條所規定「債務人不能清償債務」之情形。
四、綜上所述，本件聲請人為一般消費者，並未從事營業活動，
    且有無法清償債務之情事，亦未經法院裁定開始更生程序或
    許可和解或宣告破產，復查無消債條例第6條第3項、第8條
    或第82條第2項所定駁回清算聲請之事由存在。從而，聲請
    人本件清算之聲請，洵屬有據，應予准許。爰裁定開始清算
    程序，並依法命司法事務官進行本件清算程序。
五、法院終止清算程序後，債務人之債務並非當然免除，仍應由
    法院斟酌消債條例有關免責之規定，例如本條例第133 條、
    第134條、第135條等規定，依職權認定是否裁定免責，故法
    院終止清算程序後，債務人雖有免責之機會，惟其財產不敷
    清償清算程序之費用如係因上述條例所定不可免責之事由所
    致，法院即非當然為免責之裁定，債務人就其所負債務仍應
    負清償之責，附此敘明。
中　　華　　民　　國　 111　　年　　 7　　月　　19　　日
                  民事第六庭    法　官　莊惠真
以上正本證明與原本無異。
本裁定不得抗告。
本裁定已於111年7月19日上午10時公告。
中　　華　　民　　國　 111　　年　　 7　　月　  19　　日
                                書記官　蘇莞珍